臺灣高等法院刑事判決　　　　　　　　95年度上易字第2361號
上　訴　人　臺灣台北地方法院檢察署檢察官
被　　　告　戊○○
上列上訴人因被告違反電信法案件，不服臺灣臺北地方法院95年
度易字第30號，中華民國95年10月9日第一審判決（起訴案號：
臺灣臺北地方法院檢察署94年度偵字第19163號、20631號），提
起上訴，本院判決如下：
    主  文
上訴駁回。
    理  由
一、公訴事實：
    公訴意旨另以：被告戊○○明知大漢之聲廣播電台未經主管
    機關核准，仍擔任該電台政治性節目主持人，製作、主持政
    治性廣播節目內容，而透過該電台播送，顯與被告丁○○前
    開經本院論罪科刑之行為有犯意聯絡行為分擔，為共同正犯
    ，因認被告戊○○亦涉犯違反電信法第58條第2項、第48條
    第1項罪嫌云云。
二、法律規定及判決例：
    按「犯罪事實應依證據認定之，無證據不得認定犯罪事實。
    」、「不能證明被告犯罪．．．應諭知無罪之判決。」刑事
    訴訟法第154條第2項、第301條第1項分別定有明文。次按「
    事實之認定，應憑證據，如未能發現相當證據，或證據不足
    以證明，自不能以推測或擬制之方法，以為裁判基礎。」、
    「刑事訴訟法第161條已於民國91年2月8日修正公布，其第
    1項規定：檢察官就被告犯罪事實，應負舉證責任，並指出
    證明之方法。因此，檢察官對於起訴之犯罪事實，應負提出
    證據及說服之實質舉證責任。倘其所提出之證據，不足為被
    告有罪之積極證明，或其指出證明之方法，無從說服法院以
    形成被告有罪之心證，基於無罪推定之原則，自應為被告無
    罪判決之諭知。」最高法院亦分別著有40年臺上字第86號、
    92年臺上字第128號判例可資參照。
三、起訴論據及被告戊○○之供述暨辯解：
    本件公訴人指訴被告戊○○涉有前述犯嫌，主要係以行政院
    新聞局廣播電視事業處於94年4月21日晚間10時至12時側錄
    大漢之聲廣播電台節目內容，係被告戊○○之談話，而被告
    丁○○、證人己○○於警詢、偵查中指稱被告戊○○係該時
    段節目主持人，雖被告丁○○、證人己○○於本院所陳與警
    詢中不同，但應以警詢時較為實在為據。惟訊據被告戊○○
    堅詞否認有何公訴人所指犯行，辯稱：94年4月21日遭測錄
    的內容確為伊的言論，但伊只是接受證人即該時段節目主持
    人乙○○，以電話連線方式的CALL OUT訪問，證人乙○○主
    持的地點是伊以前開設珈瑪股份有限公司，因經營不善而轉
    讓給證人乙○○開設佳瑪企業社的房屋，不是與證人乙○○
    一起主持，主管機關只要長期聽一下該電台節目就可以知道
    伊根本不是電台主持人等語。
四、本院之判斷：
  (一)被告戊○○於原審審理中對於公訴人提出之證據資料，均不
    爭執其證據能力（見原審(二)卷第14頁參照），本院言詞辯論
    終結前亦未再聲明異議（見本院95年12月29日審判程序筆錄
    ），本院審酌該等言詞供述做成時之狀況，並無不宜作為證
    據之情事，依刑事訴訟法第159條之5第2項，得作為證據。
  (二)同案被告丁○○不僅於偵查中已陳稱未曾實際與被告戊○○
    接觸（前開偵查卷第73頁參照），於原審審理時更進一步結
    證稱該等內容均係聽證人己○○轉述（同案被告丁○○同意
    為證人，而為原審當庭依刑事訴訟法第287條之1裁定辯論程
    序分離，原審(二)卷第25、26頁參照）等語，是同案被告丁○○雖於警詢、偵查中供稱94年4月21日晚上10時至12時節目
    為被告戊○○使用，該政治性節目於接手時就存在云云（前
    開偵查卷第8、83頁參照），均屬傳聞，並不足採。
  (三)證人己○○雖於偵查供稱被告戊○○於案外人丙○○經營該
    電台時即在公訴人所指訴之時段主持政論性節目（見偵查卷
    第八二頁參照）。惟查，94年4月21日晚間10時至12時的時
    段，係證人乙○○承租、主持而請被告戊○○發表意見等語
    ，業據證人乙○○於原審及本院審理時證述明確（見原審(二)
    卷第20至24頁、本院95年12月29日審判程序筆錄參照），證
    人己○○亦曾於警詢時供稱承租該晚間十時至十二時時段的
    代價是證人乙○○繳交、不知道被告戊○○有在94年4月21
    日晚間10時至12時時段主持節目（前開偵查卷第14、15頁參
    照），足認證人己○○證稱被告戊○○主持節目之陳述，除
    與證人乙○○證述參差外，前後亦有不符，罪證有疑，不能
    據為被告戊○○不利之證據。
  (四)至於申請名義人為被告戊○○之00000000號市內電話（前開
    偵查卷第49頁參照），雖能轉接至大漢之聲廣播電台，但此
    係證人乙○○為主持之便而設定轉接，並非該電台電話等情
    ，為證人乙○○所證述（見原審(二)卷第21頁參照），被告丁○○復證稱大漢之聲廣播電台CALL OUT電話為00000000，行
    政電話為00000000，沒聽過00000000號電話等語（本院(二)卷
    第27頁參照），故亦不能因此遽認被告戊○○與證人乙○○
    共同主持而與被告丁○○為共同正犯。又被告戊○○雖確於
    94年4月21日日透過大漢之聲廣播電台發表言論，但既然僅
    屬接受訪問，顯與被告丁○○未經核准擅自使用無線電頻率
    發送射頻信息分屬不同行為，尚不得因此推測其與被告丁○○具有犯意聯絡或行為分擔。
  (五)綜上所述，尚乏證據認定被告戊○○確有公訴人所指違反電
    信法之行為，公訴人所舉之證據與所指出之證明方法尚未足
    使本院確信被告戊○○犯罪。此外，於本院應依職權調查證
    據之範圍內，又查無其他積極證據足證被告戊○○有何公訴
    人所指犯行，揆諸前開說明，不能證明被告戊○○犯罪，原
    審為被告戊○○無罪之諭知，經核並無不合。
  (六)檢察官上訴意旨略以：依被告戊○○於警詢時陳稱伊有在Ｆ
    Ｍ九四點七兆赫頻道主持節目，不定時親自主持，確有於94
    年4月21日22時至24時透過電台發表政治言論等語（參見94
    年7月27日警詢筆錄）；又證人乙○○於警詢時陳稱伊係向
    台長「健興」承租時段，且確有同意將94年4月21日22時至
    24時之時段借予被告戊○○主持，而被告戊○○則於節目中
    幫伊介紹健康食品以增加客源等語（參見94年7月27日警詢
    筆錄）；復於原審審理時證稱伊係在被告戊○○之住處主持
    節目，94年4月21日之節目亦在被告戊○○住處主持，當晚
    會有政治評論係客人要求，伊係把時段撥一點給被告戊○○
    發表意見，伊對卷附側錄錄音帶譯文並無意見等語（參見原
    審95年9月26日審理筆錄）；佐以上揭譯文係被告單獨發表
    政治言論，其間並穿插藥品廣告，並無證人乙○○與被告戊○○對談之情形，有卷附上揭譯文可資參照，足徵並非被告
    戊○○以來賓身分接受證人乙○○之訪問，是依上揭證據勾
    稽，足認被告戊○○確有於ＦＭ九四點七兆赫頻道主持節目
    此節無疑，其雖不見得認識台長即被告丁○○，然確有違反
    電信法之犯意甚明。再被告戊○○係透過主持上揭節目，發
    表如卷附譯文所示言論，顯有煽惑他人犯罪之情形，自應構
    成與違反電信法為牽連犯裁判上一罪關係之煽惑犯罪罪，為
    起訴效力所及，請一併論處等語。經查：
    1.被告戊○○雖於警詢時陳稱伊有在ＦＭ九四點七兆赫頻道
      主持節目，不定時親自主持，確有於94年4月21日22時至
      24時透過電台發表政治言論等語（參見94年7月27日警詢
      筆錄），惟被告戊○○雖於警詢時自白伊有在ＦＭ九四點
      七兆赫頻道主持節目，不定時親自主持云云，然無其他積
      極證據足佐，至於自白伊有於94年4月21日22時至24時透
      過電台發表政治言論云云，係指其於94年4月21日日透過
      大漢之聲廣播電台連線發表言論，僅屬接受訪問，並非接
      受主持，均難據為論罪之依據。
    2.證人乙○○於原審審理時證稱伊係在被告戊○○之住處主
      持節目，94年4月21日之節目亦在被告戊○○住處主持，
      當晚會有政治評論係客人要求，伊係把時段撥一點給被告
      戊○○發表意見等語（參見原審95年9月26日審理筆錄）
      ；復於本院審理中證稱：22時至24時之節目時段是跟甲○○○○○○○○○台長「健興」承租，電台的錢是伊付的
      ；因客人會問時勢政治事情，伊就會CALL OUT出去給被告
    　戊○○回應，被告戊○○如何答覆伊就不知道。94年4月
      21日22時至24時被告戊○○沒有在場，我是用手機撥電話
      給被告戊○○的手機，就CALL OUT的問題，由被告戊○○
      回應問題，被告戊○○不需要在公司當場回應。94年4月
    　21日22時至24時是我主持的，當天是我CALL OUT的，但事
      先伊會跟被告戊○○講我節目的時段，伊會講國語，但台
      語我聽不懂，所以CALL OUT由被告戊○○回應。被告戊○○是有在節目中幫伊介紹健康食品以增加客源等是實在的
  　　等語（見本院95年12月29日審判程序筆錄），可見94年4
    　月21日晚間10時至12時的時段，係證人乙○○承租、主持
      而請被告戊○○發表意見，至明。至於證人乙○○於警詢
      時雖陳稱伊係向台長「健興」承租時段，且確有同意將94
      年4月21日22時至24時之時段借予被告戊○○主持，而被
      告戊○○則於節目中幫伊介紹健康食品以增加客源等語（
      參見94年7月27日警詢筆錄），惟與審理中證詞不符，而
      無任何積極證據證明其先前於警詢時之陳述具有較可信之
      特別情況，自難遽為論罪之證據。
    3.被告於本院審理中供稱：台北縣中和市○○路○段112之1
      號3樓是伊租的，原用來教授英文，租到92年再由乙○○
      續租作健康食品。電話是伊租的，但是由乙○○在使用（
      見本院95年12月29日審判程序筆錄），核與證人乙○○於
      本院審理中證陳：94年4月21日22時至24時之時段是伊租
      用的，但不需要到現場播音，直接拿起電話就可以跟現場
      的電台通話聯絡，公司是在台北縣中和市○○路○段112之
      1號3樓通話的，這個地點原來是被告戊○○，由伊頂讓的
      等語（見本院95年12月29日審判程序筆錄），互核相符是
      證人乙○○在被告戊○○之住處主持節目，94年4月21日
      之節目亦在被告戊○○住處主持，與常情並無相悖。
    4.又證人乙○○於本院審理中亦證稱：伊同意將94年4月21
      日22時至24時之時段借予被告戊○○使用CALL OUT，被告
      不算主持人，被告戊○○只是發表時事的意見；94年4月
      21日22時至24時這個時段是伊承租的，有要被告戊○○分
    　析事情，他是講連戰的政治性的節目，是在節尾的時候，
      被告戊○○也會幫伊介紹健康食品以增加客源；伊都會事
      先先跟被告戊○○溝通好，只要一撥通就可以由被告戊○○與聽眾對談，伊也沒有出聲等語（見本院95年12月29日
　　　審判程序筆錄），可見主持人乙○○以使用CALL OUT方式
  　　，由被告戊○○發表時事的意見，其間並幫乙○○介紹健
    　康食品以增加客源，而被告戊○○與聽眾對談，乙○○並
      沒有出聲，則卷附側錄錄音帶譯文自無乙○○與被告戊○○對談之情形，上訴意旨以「上揭譯文係被告單獨發表政
      治言論，其間並穿插藥品廣告，並無證人乙○○與被告戊○○對談之情形，有卷附上揭譯文可資參照，足徵並非被
      告戊○○以來賓身分接受證人乙○○之訪問」云云，自有
      誤會。
    5.檢察官上訴意旨仍執上開陳詞，指摘原判決不當，為無理
      由，應予駁回。
五、適用法律：
據上論斷，應依刑事訴訟法第368條，判決如主文。
本案經檢察官呂丁旺到庭執行職務。
中　　華　　民　　國　　96　　年　　1 　　月　　19　　日
　　　　　　　　　刑事第十八庭審判長法　官  溫耀源
　　　　　　　　　　　　　　　　　  法　官  陳健順
　　　　　　　　　　　　　　　　　  法　官  邱同印
以上正本證明與原本無異。
不得上訴。
                                    書記官  莊昭樹
中　　華　　民　　國　　96　　年　　1 　　月　　19　　日
